【裁判字號】    98,消債更,71
【裁判日期】    980227
【裁判案由】    聲請更生程序
【裁判全文】
臺灣高雄地方法院民事裁定            98年度消債更字第71號
聲  請  人  甲○○
上列當事人因消費者債務清理事件聲請更生，本院裁定如下：
    主  文
聲請人甲○○自中華民國九十八年二月二十七日下午四時起開始
更生程序。
命司法事務官進行本件更生程序。
    理  由
一、聲請意旨略以：聲請人於消費者債務清理條例施行後向最大
    債權金融機構即香港商香港上海匯豐銀行（下稱匯豐銀行）
    請求協商而未成立，而聲請人對金融機構因消費借貸所負之
    債務計達新台幣（下同）7,723,167 元，惟聲請人每月薪資
    所得僅35,000元，扣除必要最低生活費用及扶養費27,000元
    後即無法清償債務，而聲請人所負無擔保或無優先權之債務
    總額並未逾1,200 萬元，復未經法院裁定開始清算程序或宣
    告破產，爰依法聲請更生等語。
二、按債務人不能清償債務或有不能清償之虞者，得依本條例所
    定更生程序，清理其債務；債務人對於金融機構因消費借貸
    、自用住宅借款、信用卡或現金卡契約而負債務，在聲請更
    生或清算前，應提出債權人清冊，以書面向最大債權金融機
    構請求協商債務清償方案並表明共同協商之意旨。又法院開
    始更生程式之裁定，應載明其年、月、日、時，並即時發生
    效力。次按法院裁定開始更生或清算程式後，得命司法事務
    官進行更生或清算程式，必要時得選任律師、會計師或其他
    適當之自然人或法人一人為監督人或管理人。消費者債務清
    理條例第3條、第151條第1項、第45條第1項、第16條第 1項
    分別定有明文。
三、經查：
  (一)聲請人對於金融機構因消費借貸、自用住宅借款、信用卡或
    現金卡契約而負有7,723,167 元之債務，並以書面向最大債
    權金融機構匯豐銀行請求共同協商債務，惟於97年9月5日業
    經匯豐銀行以「協商意願低落」為由，未能達成協議之事實
    ，業據聲請人提出前置協商不成立通知書、財團法人金融聯
    合徵信中心當事人綜合信用報告、債權人清冊在卷可稽，堪
    信為真實，則依前揭條文之規定，其自應有不能清償債務或
    有不能清償之虞，且此情形業使其陷於經濟上之困境時，法
    院始須准之進行更生或清算程序。
  (二)聲請人雖陳明97年每月薪資為35,000元，惟並未提出薪資單
    或其他證明供本院參酌，是經本院審閱聲請人之勞工保險被
    保險人投保資料表、國軍左營總醫院薪資查詢系統查詢報表
    ，認應以上揭書證內所載之申報薪資31,800元為聲請人每月
    薪資為當。又消債條例之立法目的，係為使不幸陷入經濟困
    境之人得以清理債務、重建生活，並在清理過程中能保有符
    合人性尊嚴之最低基本生活，而非維持債務人過去慣常之寬
    逸生活，是於評估履行原協商方案是否顯有重大困難時，並
    非由抗告人任意主張其基本生活費用之數額，否則將造成揮
    霍無度以致清償能力降低，反而易使更生程序無從進行，查
    聲請人居住於高雄市，本院認應以內政部所公告之97年度高
    雄市低收入戶最低生活費用每人每月為10,991元計算始為合
    理。另聲請人主張尚需扶養父母，每人每月扶養費用為7,00
    0 元，亦據聲請人提出家系表及戶籍謄本可參，聲請人主張
    之扶養費用低於高雄市97年度每人每月最低生活費標準，亦
    屬可採。從而，以聲請人97年每月工作收入為31,800元，扣
    除上開每月生活必要支出及扶養費用後，僅餘6809元（計算
    式：31,800-10,991-7,000x2＝6,809），而聲請人債務高達
    7,723,167元，縱將生活結餘全數用作償還，仍需約95 年之
    時間清償，顯有不能清償之虞。本件復查無債務人有消費者
    債務清理條例第6 條第3 項、第8 條或第46條各款所定駁回
    更生聲請之事由存在，則債務人聲請更生，尚屬有據而應予
    准許，並依上開規定命司法事務官進行本件更生程序，爰裁
    定如主文。
四、依消費者債務清理條例第11條第1項、第45條第1項、第16條
    第1項，裁定如主文。
中    華    民    國    98    年    2    月     27    日
                   民事鳳山分庭  法      官  吳文婷
上為正本係照原本作成。
本件不得抗告。
本裁定已於98年2月27日下午4時公告。
中    華    民    國    98    年    2    月     27    日
                                 書  記  官  林仕興


司法院資訊處製作；財團法人民間司法改革基金會備份。
